【裁判字號】    90,簡上,130
【裁判日期】    901031
【裁判案由】    清償借款
【裁判全文】
臺灣屏東地方法院民事判決  九十年度簡上字第一三○號
    上  訴  人  乙○○
    被上訴人    甲○○
    訴訟代理人  陳照好
右當事人間請求清償借款事件，上訴人對於中華民國九十年七月二十七日本院九十年
度潮簡字第二七五號第一審判決提起上訴，本院判決如左：
    主  文
上訴駁回。
第二審訴訟費用由上訴人負擔。
    事  實
甲、上訴人方面：
一、聲明：
  (一)原判決廢棄。
  (二)被上訴人應給付上訴人新臺幣（下同）十一萬三千八百三十六元，及自支付命令
    送達翌日起至清償日止按年息百分之五計算之利息。
二、陳述：
  (一)關於本件借貸，兩造當事人最清楚，應由上訴人與被上訴人當面對質，且被上訴
    人之訴訟代理人對本件毫無利害關係，如何代被上訴人陳述。況本件係民事案件
    ，被上訴人訴訟代理人在開庭時一再以刑事案件之事誤導法官，實有不公，況刑
    事部分尚未經判決。
  (二)按刑事訴訟法第一百五十七條規定公眾週知之事實，毋庸舉證。兩造當初是男女
    朋友，交往期間花費大部分由上訴人代墊。現今社會均倡男女平等，因此花用均
    應共同分擔，而非只由一人分擔，被上訴人辯稱每星期領有清寒獎學金，但一學
    期能領多少錢，而生活開支又有多少，被上訴人訴訟代理人月薪不到二萬五千元
    ，如何撫育其他二女之開支，故被上訴人訴訟代理人所述有待釐清。況兩造當時
    為男女朋友，感情非常好之狀態下，衡諸常情自不會要求被上訴人立下借據，約
    定利息、返還期限，否則豈不破壞彼此感情，是被上訴人於原審所主張者為不實
    在。
三、證據：援用原審之立證方法。
乙、被上訴人方面：
一、聲明：求為判決如主文所示。
二、陳述：除與原審判決書所載者相同茲多引用外，另稱：
    如果上訴人可以拿出證據來，我們會處理。
三、證據：援用原審之立證方法。
    理  由
一、上訴人起訴主張被上訴人為其女友，兩造於交往期間被上訴人購物無款可付，由
    上訴人墊付，又經常無零用金可用，故上訴人即將提款卡交由被上訴人使用、保
    管，同意先借被上訴人錢，然至八十九年十二月七日止，被上訴人先後由提款機
    合計共十一萬三千八百三十六元，而於兩造分手後，上訴人屢向被上訴人催討上
    開借款，惟被上訴人均置之不理，為此依據消費借貸關係請求被上訴人清償上開
    借款及法定遲延利息等情。被上訴人則以兩造當初是男女朋友，上訴人以欺騙手
    段與伊交往，伊並沒有拿上訴人的提款卡，且每月都有零用錢，也有領獎學金，
    上訴人所言並不實在等語置辯。
二、按當事人主張有利於己之事實者，就其事實有舉證之責任，民事訴訟法第二百七
    十七條定有明文。次按，當事人主張有金錢借貸關係存在，須就其發生所須具備
    之特別要件即金錢之交付及借貸意思表示一致負舉證之責任，若僅證明有金錢之
    交付，未證明借貸意思表示互相一致者，尚不能認有金錢借貸關係存在，最高法
    院八十一年度台上字第二三七二號判例參照。又民事訴訟法第二百七十八條第一
    項所謂事實於法院已顯著者，係指某事實為一般所周知，而法官現實亦知之者而
    言（最高法院二十八年度上字第二三七九號判例參酌）。上訴人主張之事實固據
    提出存證信函、郵政存簿儲金每日活動戶存提詳情表各一份為證，惟被告以前揭
    情詞置辯。經查：本件上訴人雖主張被上訴人曾向其借款，惟已為被上訴人所否
    認，揆之前揭說明，上訴人自應就雙方有金錢之交付及借貸意思表示互相一致之
    事實負舉證之責。而上訴人提出之存證信函僅係上訴人單方面書寫寄送，另據郵
    政存簿儲金每日活動戶存提詳情表所載內容根本無從查知該詳情表上之金額究是
    否為被上訴人提領花用，況被上訴人縱確曾自上訴人帳戶內提領金錢花用，但上
    訴人交付款項予被上訴人之情形或為借貸或為贈與或為清償等關係，自不得僅以
    上訴人有交付金錢與被上訴人，即遽認兩造間有借貸之合意，此外，上訴人自承
    無其他證據可證明被上訴人有向上訴人借款之事實。是上訴人既無法就兩造確有
    借貸合意及交付借款之事實，舉證以實其說，自難令被上訴人負返還借款之責。
    至上訴人主張當時兩造為男女朋友，自不可能立下借據、約定利息、返還期限等
    ，認屬公眾周知之事實，毋庸舉證，被上訴人每學期領清寒獎學金能有多少錢，
    被上訴人訴訟代理人月薪如何撫育子女，顯有可疑云云，然關乎清寒獎學金一節
    僅屬上訴人臆測之詞，而男女朋友間之金錢往來未必均為借貸關係，亦可能為贈
    與或其他法律關係，非屬法院於職權上已認知之事實，自無從解免上訴人舉證之
    責，上訴人此節主張，顯有誤植。
三、綜上所述，上訴人主張被上訴人應給付一十一萬三千八百三十六元及其法定遲延
    利息，洵屬無據，不應准許。原審駁回上訴人之請求，為上訴人敗訴之判決，於
    法並無不合，上訴論旨指摘原判決不當求予廢棄改判，為無理由，應予駁回。
四、兩造其餘攻擊防禦方法及舉證，核與判決無影響，爰不另一一論述，併此敘明。
五、據上論結，本件上訴為無理由，依民事訴訟法第四百三十六條之一第三項、第四
    百四十九條第一項、第四百六十三條、第七十八條，判決如主文。
中      華      民      國    九十      年      十      月    三十一    日
                                    臺灣屏東地方法院民事第一庭
~B審判長法官  李麗芳
~B法      官  黃義成
~B法      官  沈佳宜
右正本係照原本作成。
本判決不得上訴。
~B法院書記官  黃秀梅
中      華      民      國    九十      年      十      月    三十一    日


司法院資訊處製作；財團法人民間司法改革基金會備份。
